【裁判字號】    90,訴,28
【裁判日期】    900222
【裁判案由】    殺人未遂
【裁判全文】
臺灣屏東地方法院刑事判決                              九十年度訴字第二八號
    公  訴  人  臺灣屏東地方法院檢察署檢察官
    被      告  乙○○
    指定辯護人  本院公設辯護人  丙○○
右列被告因殺人未遂案件，經檢察官提起公訴（八十九年度偵緝字第三一一號），本
院判決如左：
    主  文
乙○○殺人未遂，處有期徒刑柒年。扣案之菜刀壹把沒收。
    事  實
一、甲○○與乙○○為伯姪關係，並於屏東縣高樹鄉○○村○○路五十七號之三合院
    內分室居住，平日相處尚稱融洽。惟乙○○竟因不明原因，於民國八十八年二月
    十日十九時二十分許飲酒後，萌生殺人犯意，在甲○○之住處內，先持屋內之椅
    子朝甲○○之頭部砸下，嗣再取出預藏之菜刀一把，朝甲○○之頭部及身體揮砍
    ，致走避不及之甲○○，頭頂部受有六乘以一公分之裂傷共兩處；左臉部受有二
    乘以零點一公分、三乘以零點一公分、二乘以零點一公分之裂傷共三處；左前臂
    受有四乘以零點五公分之裂傷一處；及左手受有三乘以零點一公分之裂傷一處，
    並因頭部遭受重擊，導致顱骨骨折合併顱內出血（兩側額葉大腦挫傷性出血）及
    腦震盪、腦水腫等現象。幸經甲○○之妻林高尾娘及乙○○之母親上前奪刀，乙
    ○○始罷手離去，而甲○○經送醫急救始倖免於難。
二、案經甲○○訴由屏東縣警察局里港分局報請台灣屏東地方法院檢察署檢察官偵查
    起訴。
    理  由
一、訊據被告乙○○固坦承有於右揭時、地持椅子及菜刀攻擊甲○○之事實，惟矢口
    否認有何殺人犯意，辯稱：伊之所以持刀砍人，係因喝醉酒，在失去理智、意識
    不清楚之情況下所為，沒有要致被害人於死地之意思云云。經查，右開事實業據
    告訴人甲○○指訴歷歷，核與在場目擊被告行兇之告訴人之妻林高尾娘所證述情
    節相符，並有菜刀一把扣案可憑。查持菜刀朝人體要害之頭部揮砍，足以致人於
    死，此乃眾所周知之常識，況由被害人之傷勢觀之，其頭部於遭被告以菜刀及椅
    子攻擊後，除導致受有六乘一公分之裂傷兩處外，顱骨並因此骨折，復造成顱內
    出血、腦震盪及腦水腫等症狀，嗣於同年三月一日，告訴人甚而發生左側額葉大
    腦膿瘍、右側肢體偏癱、失語症、失用症、意志缺失之現象，若非經開顱手術，
    性命恐將不保，此有屏東同慶醫院、高雄榮民總醫院診斷證明書及國立成功大學
    醫學院附設醫院出具之診斷證明書多紙在卷可參，由此足認被告於攻擊被害人頭
    部當時，出力甚為猛烈，有致人於死之犯意甚明，所辯酒後亂性，不知所為何事
    云云，要屬卸責之詞，不足採信。本件事證明確，被告犯行洵堪認定，應依法論
    科。
二、核被告乙○○所為，係犯刑法第二百七十一條第二項、第一項之殺人未遂罪。被
    告已著手於殺人行為之實行，然未生使人喪失生命之結果，應依刑法第二十六條
    前段之規定減輕其刑。茲審酌被告乃被害人之姪，平日相處尚稱和睦，並無深仇
    大恨，惟竟於酒後無故揮刀行兇，致被害人受傷嚴重，且事後亦未向被害人道歉
    、賠償，惟因其於偵、審中坦承部分犯行，態度尚稱良好等一切情狀，爰量處如
    主文所示之刑，以資懲儆。至扣案之菜刀一把，為被告所有且為其犯罪所用，業
    經其供明在卷，應依刑法第三十八條第一項第二款宣告沒收。
據上論斷，應依刑事訴訟法第二百九十九條第一項前段，刑法第二百七十一條第二項
、第一項、第二十六條前段、第三十八條第一項第二款，判決如主文。
本案經檢察官林津鋒到庭執行職務。
中      華      民      國      九十      年      二    月    二十二    日
                                      臺灣屏東地方法院刑事第一庭
                                          法  官  王以齊
右正本證明與原本無異。
對於本判決如有不服應於收受送達後十日內向本院提出上訴書狀上訴於台灣高等法院
高雄分院並按他造當事人之人數附具繕本。
                                          書記官   林天化
中      華      民      國      九十      年      二      月    二十三  日
附錄本判決論罪科刑法條：
刑法第二百七十一條第一、二項
殺人者，處死刑、無期徒刑或十年以上有期徒刑。
前項之未遂犯罰之。


司法院資訊處製作；財團法人民間司法改革基金會備份。
